臺灣臺南地方法院刑事判決　　　　　　100年度訴字第1278號
公　訴　人　臺灣臺南地方法院檢察署檢察官
被　　　告　陳育志
上列被告因違反毒品危害防制條例案件，經檢察官提起公訴（10
0年度毒偵字第1726號），被告就被訴事實為有罪之陳述，本院
合議庭裁定由受命法官獨任進行簡式審判程序，判決如下：
    主  文
陳育志施用第一級毒品，累犯，處有期徒刑捌月。扣案注射針筒
壹支沒收之。
    事實及理由
一、本件犯罪事實及證據，除下列事項予以更正外，餘均引用附
    件檢察官起訴書之記載。
  (一)起訴書犯罪事實欄第1項第1至3行原記載「於民國95年2月13
    日『因停止戒治付保護管束釋放出所，於95年7月5日保護管
    束期滿未經撤銷視為執行完畢』」，應更正為「於民國95年
    2月13日『因停止其處分釋放出所，並由本署檢察官於95年2
    月15日以95年度戒毒偵字第33號不起訴處分確定』」
  (二)起訴書犯罪事實欄第1項第9至10行原記載「於100年8月17日
    『中午12時』許，在台南市官田區社子里六16號之11住處
    內』」，應更正為「於100年8月17日『9時』許，在台南市
    官田區社子里六16號之11住處」。
二、按民國（下同）92年7月9日修正公布，自93年1月9日起施行
    之毒品危害防制條例第20條、第23條，依施用第一、二級毒
    品者之犯次為「初犯」、「五年內再犯」或「五年後再犯」
    ，異其刑事處遇程序，規定「初犯」者，經觀察、勒戒或強
    制戒治後，應為不起訴處分或不付審理之裁定，亦即以觀察
    、勒戒或強制戒治之保安處分代替刑事訴追；經觀察、勒戒
    或強制戒治執行完畢釋放後「五年內再犯」者，因其再犯率
    甚高，爰依法追訴或裁定交付審理。至於經觀察、勒戒或強
    制戒治執行完畢釋放後「五年後再犯」者，前所實施之觀察
    勒戒或強制戒治已足以遮斷其施用毒品之毒癮，從而依修正
    後之規定，僅限於「初犯」及「五年後再犯」二種情形，始
    應先經觀察、勒戒或強制戒治程序。倘被告於五年內已再犯
    ，經依法追訴處罰，縱其第三次（或第三次以上)再度施用
    毒品之時間，在初犯經觀察、勒戒或強制戒治執行完畢釋放
    五年以後，已不合於「五年後再犯」之規定，且因已於「五
    年內再犯」，顯見其再犯率甚高，原實施觀察、勒戒或強制
    戒治，已無法收其實效，即應依該條例第10條處罰，最高法
    院97年度第5次刑事庭會議第2項法律問題著有決議可資參照
    。
三、經查：
  (一)被告陳育志於100年8月17日13時44分許，在台南市○○區○
    ○里○○街22巷29弄口，將第一級毒品海洛因摻水後以針筒
    注射手臂之方式，施用第一級毒品海洛因1次，嗣因施用第
    一級毒品海洛因過量而倒臥於路旁為警查獲，經其同意採取
    其排放之尿液送請鑑定結果，呈可待因及嗎啡陽性反應，而
    查悉上情之事實，業據被告於本院審理時坦承不諱，且被告
    於100年8月17日21時40分許為警採取其親自排放之尿液送請
    長榮大學，經以EIA酵素免疫分析法初步檢驗，結果呈鴉片
    類陽性反應，再以GC/MS氣相層析質譜儀複驗，其可待因測
    出值為8,498ng/ml，嗎啡測出值為44,013ng/ml，此有該大
    學100年8月26日出具之確認報告、應受尿液採驗人尿液檢體
    採集送驗紀錄表（被告尿液檢體編號：CＺ00000000000）各1
    紙在卷可參，固堪認被告上開自白與事實相符，應可採認。
  (二)被告前因施用毒品案件，經本院於94年5月27日以94年度毒
    聲字第447號刑事裁定送勒戒處所觀察、勒戒，認有繼續施
    用毒品傾向，再由本院於94年7月6日以94年度毒聲字第556
    號刑事裁定令入戒治處所施以強制戒治，於95年2月13日執
    行完畢，並由臺灣臺南地方法院檢察署檢察官於95年2月15
    日以95年度戒毒偵字第33號為不起訴處分確定。復於97年2
    月底再因違反毒品危害防制條例（施用第一級毒品）案件，
    經本院於97年12月29日以97年度訴字第1962號刑事判決判處
    有期徒刑7月確定乙情，有臺灣高等法院被告前案紀錄表1份
    附卷可考，是本案犯罪時間固在上開初次強制戒治執行完畢
    5年後，惟其於初次強制戒治執行完畢5年內業已再犯施用毒
    品案件，此與「5年後再犯」之情形有別，自無再經觀察勒
    戒、強制戒治之必要，依法應逕予追訴處罰。
四、查海洛因係屬毒品危害防制條例第2條第2項第1款所規定之
    第一級毒品，核被告陳育志所為，係犯毒品危害防制條例第
    10條第1項之施用第一級毒品罪。被告持有第一級毒品海洛
    因之低度行為，應為進而施用之高度行為所吸收，不另論罪
    。查被告前因竊盜及施用第一級毒品案件，經本院分別判處
    有期徒刑3月及7月確定，上開案件再經本院於98年2月16日
    以98年度聲字第104號刑事裁定定其應執行之刑為有期徒刑8
    月確定，入監服刑後，於100年2月2日因縮短刑期假釋出監
    ，並經本院以100年度聲字第216號刑事裁定假釋中付保護管
    束，甫於100年5月11日保護管束期滿未經撤銷假釋，視為已
    執行完畢，有臺灣高等法院被告前案紀錄表1份在卷可稽。
    其前受有期徒刑之執行完畢後，5年內故意再犯本件有期徒
    刑以上之罪，為累犯，應依刑法第47條第1項規定加重其刑
    。爰審酌被告前於95年間因施用毒品經送強制戒治處分執行
    完畢後，仍不思戒除毒癮，再有本件施用毒品犯行，顯未因
    前所受強制戒治及有期徒刑之處分而記取教訓。惟其施用毒
    品所生之危害，性質上屬對自我身心健康之自戕行為，對於
    他人生命、身體、財產等法益，尚無明顯而重大之實害，且
    其犯罪後坦承犯行等一切情狀，量處如主文所示之刑，以資
    懲儆。至於扣案注射針筒1支係被告犯施用第一級毒品罪所
    用之物，且屬被告所有，業經其供明在卷，應依法宣告沒收
    。
五、據上論斷，應依刑事訴訟法第273條之1第1項、第299條第1
    項前段、第310條之2、第454條第2項，毒品危害防制條例第
    10條第1項，刑法第11條前段、第47條第1項、第38條第1項
    第2款，判決如主文。
本案經檢察官鄭葆琳到庭執行職務。
中    華    民    國    100    年    10   月    31    日
                  刑事第一庭    法  官  陳振謙
以上正本證明與原本無異。
如不服本判決應於收受本判決後10日內向本院提出上訴書狀，並
應敘述具體理由。其未敘述上訴理由者，應於上訴期間屆滿後20
日內向本院補提理由書狀（均須按他造當事人之人數附繕本）「
切勿逕送上級法院」。
                                書記官  黃雅雲
中    華    民    國    100    年    10   月    31    日
附錄本案論罪科刑法條全文
毒品危害防制條例第10條第1項
施用第一級毒品者，處6月以上5年以下有期徒刑。